臺灣彰化地方法院民事判決　95年度訴字第541號
原　　　告　辛○○○
　　　　　　丙○○
　　　　　　丁○○
　　　　　　己○○
　　　　　　戊○○
　　　　　　庚○○○
前列六人共同
訴訟代理人　洪錫爵律師
被　　　告　璟盛紙業有限公司
法定代理人　乙○○
訴訟代理人　趙惠如律師
被　　　告　甲○○
上列當事人間請求侵權行為損害賠償事件，本院於民國九十六年
五月十八日言詞辯論終結，茲判決如下：
    主  文
被告應連帶給付原告辛○○○新臺幣伍拾伍萬元，及自民國九十
五年四月八日起至清償日止，按年息百分之五計算之利息。
被告應連帶給付原告丙○○新臺幣伍拾玖萬參仟捌佰元，及自民
國九十五年四月八日起至清償日止，按年息百分之五計算之利息
。
被告應連帶給付原告丁○○新臺幣貳拾伍萬元，及自民國九十五
年四月八日起至清償日止，按年息百分之五計算之利息。
被告應連帶給付原告己○○新臺幣貳拾伍萬元，及自民國九十五
年四月八日起至清償日止，按年息百分之五計算之利息。
被告應連帶給付原告戊○○新臺幣貳拾伍萬元，及自民國九十五
年四月八日起至清償日止，按年息百分之五計算之利息。
被告應連帶給付原告庚○○○新臺幣陸拾柒萬陸仟陸佰陸拾壹元
，及自民國九十五年四月八日起至清償日止，按年息百分之五計
算之利息。
原告其餘之訴駁回。
訴訟費用由被告連帶負擔千分之四五五負擔，餘由原告辛○○○
負擔千分之七一、原告丙○○負擔千分之一０四、原告丁○○、
己○○、戊○○各負擔千分之八九、原告庚○○○負擔千分之一
０三。
本判決第一項關於原告勝訴部分，以新臺幣拾玖萬元供擔保後得
假執行；但被告以新臺幣伍拾伍萬元為原告預供擔保後，得免為
假執行。
本判決第二項關於原告勝訴部分，以新臺幣貳拾萬元供擔保後得
假執行；但被告以新臺幣伍拾玖萬參仟捌佰元為原告預供擔保後
，得免為假執行。
本判決第三、四、五項關於原告勝訴部分，各以新臺幣捌萬肆仟
元供擔保後得假執行；但被告分別各以新臺幣貳拾伍萬元為原告
預供擔保後，得免為假執行。
本判決第六項關於原告勝訴部分，以新臺幣貳拾參萬元供擔保後
得假執行；但被告以新臺幣陸拾柒萬陸仟陸佰陸拾壹元為原告預
供擔保後，得免為假執行。
原告其餘假執行之聲請駁回。
    事實及理由
一、原告起訴主張：
（一）被告甲○○係被告璟盛紙業有限公司（下稱璟盛公司）僱
      用之司機，於民國九十五年一月十八日十四時四十五分許
      ，駕駛車牌號碼一六八－ＲＨ號自用大貨車行經國道三號
      公路一一三公里八百公尺處，適前方發生事故，其因未保
      持安全行車距離，而追撞前面已停止之車牌號碼ＷＪ－四
      一七號營業大貨車，該營業大貨車再推撞前方之車牌號碼
      ＨＱ－八０三營業大貨車，致其車內之隨車人員黃昌萬臚
      內出血，送醫不治。
（二）查本件車禍係被告甲○○執行職務時，不法侵害黃昌萬之
      生命，是其僱用人即被告璟盛公司應依民法第一百八十八
      條第一項前段之規定，與被告甲○○連帶負損害賠償責任
      ，茲依民法第一百八十四條第一項前段、第一百八十八條
      第一項前段、第一百九十二條、第一百九十四條規定臚列
      請求賠償如下：
  １、慰撫金部分：
      查原告等分別為被害人黃昌萬之母、子、女及配偶，黃昌
      萬於本件車禍發生時為五十九歲，但身體仍相當硬朗，猶
      能在工廠上班賺錢，驟然間意外死亡，導致原告等人不是
      喪偶、失親就是失子，內心悲痛逾恆。且被告陳振福於肇
      事後，擺出一付無所謂之姿態，迄今未賠償被害人家屬分
      文，可見其個人造成之不幸，根本毫無任何悔意，因此更
      加深原告等人憤怒與痛心，爰請求被告賠償原告每人精神
      慰撫金新臺幣（下同）一百萬元。
  ２、扶養費部分：
    (1)原告庚○○○：
      原告庚○○○為被害人黃昌萬之母親，黃昌萬對其負有扶
      養義務，被害人死亡時為五十九歲（民國三十五年五月十
      八日生），原告庚○○○八十四歲（九年十二月二十七日
      生），依九十三年臺灣地區簡易生命表，被害人之平均餘
      命為十九．八四歲，原告庚○○○之平均餘命為六．八一
      歲，受被害人扶養期間以五年計算。又依現行稅法規定，
      納稅本人、配偶及受扶養親屬每名得扣七萬四千元，滿七
      十歲以上之受扶養直系尊親屬更得加扣百分之五十，原告
      已八十四歲，每年應以十一萬一千元（74000＋74000÷2=
      111000）計算。原告庚○○○所得請求之扶養費用，依霍
      夫曼方式計算為五十萬六千六百四十五元（111000×4.56
      4370=506645，小數點以下四拾五入）。
    (2)原告辛○○○部分：
      原告辛○○○係被害人黃昌萬之配偶，原告辛○○○為三
      十五年十二月二日生，於本件車禍發生時為五十九歲，依
      九十三年臺灣地區簡易生命表，其平均餘命為二十三．五
      二，受被害人扶養期間以十九年計算，依現行稅法規定，
      納稅本人、配偶及受扶養親屬每名得扣七萬四千元。又原
      告有子女四人，亦應負扶養費用，故原告辛○○○所得請
      求之扶養費用，依霍夫曼方式計算為二十萬一千三百二十
      八元（74000×13.603249÷5=201328，小數點以下四拾五
      入）。
  ３、殯葬費部分：
      殯葬費四十三萬五千七百元（冰箱六千元、壽衣八千元、
      入殮、穿衣四千八百元、骨灰罈五萬元、毛巾一萬三千五
      百元、甘頭六千元、長巾、拈香巾五千元、靈車八千元、
      大鼓陣八千元、電子琴一萬四千元、樂隊一萬零四百元、
      佛祖車三千元、設壇二萬八千元、帆布四千元、火化費八
      千元、法師費十萬元、辦桌六萬四千元、金紙三萬七千元
      、牲禮一萬六千元、水果一萬五千元、進塔一萬五千元、
      棺木一萬二千元），全部由原告丙○○一人支付。
  ４、本件原告等已取得之強制汽車責任保險法規定給付之保險
      金一百五十萬元，原告每人分得二十五萬元，應予扣除。
  ５、聲明：被告應連帶給付原告辛○○○九十五萬一千三百
      二十八元、給付原告丙○○一百十八萬五千七百元、給付
      原告丁○○、己○○、戊○○各七十五萬元、給付原告庚○○○一百二十五萬六千六百四十五元，及均自起訴狀繕
      本送達之翌日起至清償日止，按年息百分之五計算之利息
      。原告等願供擔保，請准宣告假執行。
（三）對被告答辯之陳述：
  １、勞動基準法第五十九條之規定，係在規範勞工職災發生時
      ，其與受僱人間之法律關係，且該補償勞工費用即係雇主
      本身應負之義務，核與本件被告璟盛公司應負者，係其為
      被告甲○○之僱主，與其負連帶損害賠償責任，誠有不同
      ，被告璟盛公司依勞動基準法第五十九條主張原告等人向
      勞保局請領之一百八十九萬元，應自原告請求之賠償金額
      中扣除，應無理由。又本件侵權行為人為被告陳振福，被
      告璟盛公司係依民法第一百八十八條之規定連帶負責，而
      上開一百八十九萬元係被告璟盛公司本身應給付之職災補
      償金，與本件侵權行為之損害賠償無關，被告璟盛公司另
      主張依民法第二百七十四條之法理，應自損害賠償金額中
      扣除，亦有可議。
  ２、本件車禍之發生，純屬被告甲○○本身疏未注意車前狀況
      ，未發現前方車輛已因塞車而停止，迨發現時煞車閃避不
      及所致，根本與被害人睡覺與否無關，況原告亦否認被害
      人當時在睡覺，且被告陳振福因本件車禍亦經臺灣苗栗地
      方法院判處有期徒刑四月在案，被告陳振福應負完全過失
      責任。
  ３、原告庚○○○之子女，除被害人黃昌萬外，有賴黃素霞、
      溫黃、黃素暖等三人，故就原告庚○○○請求之扶養費
      ，應由其四人平均分擔，對此原告庚○○○無異議。另原
　　　告庚○○○於本件車禍發生時已八十餘歲，身體不佳需他
  　　人照顧，有身心障礙手冊與長青老人長期照顧中心出具之
　    證明書可查，其名下雖有財產總額五十三萬二千一百六十
      八元，惟該財產係五筆不同地號之土地，不是面積過小之
　　　畸零地，就是與他人共有或作為道路之用，幾無經濟價值
　　　可言，更無法使用收益，上開財產並不能維持其個人之生
　　  活甚明。
  ４、原告辛○○○於被害人死亡時已五十九歲，自被告璟盛公
      司之相關企業瑞盛紙業公司退休後（退休金十萬元），即
      一直賦閒在家，與原告丙○○同住，名下亦無財產，不受
      扶養根本無法維持生活，自得請求被告給付扶養費。
  ５、另辦理被害人之喪葬之明細與花費，即如原告提出之殯葬
      費估價單品名、金額所示，核上開支出均屬必要殯葬費用
      ，原告丙○○請求上開殯葬費自屬有據。再觀現今喪家辦
      理告別式，對於死者之尊重及孝心，並使其一路好走，以
      告慰其在天之靈，請樂隊、大鼓陣、佛祖車、法師，均係
      習俗且有必要，又使用毛巾、甘頭、長巾、拈香巾、辦桌
      亦屬必要，以被害人之身分、地位考量，上開開銷，誠屬
      合理。況依最高法院八十四年度台上字第一六二六號判決
      ，亦認請法師頌經及葬禮中搭蓋花山式堂作為擺設靈堂、
      鮮花，做為告別式場用，均屬必要之殯葬費用。從而，被
      告主張應將上開支出予以剔除，應無理由。
  ６、被害人係原告等人之子、父及配偶，車禍發生前身體仍屬
      硬朗，尚且能擔任貨車之隨捆工，一家生活原本單純和樂
      ，茲因被告甲○○一時疏忽，造成天人永隔，再多之金錢
      亦無法弭平原告等人內心之傷慟。又原告庚○○○不識字
      、無業，亦無收入，名下有二筆共有土地；原告辛○○○
      不識字、無業，亦無收入，名下有汽車一輛、定存二百五
      十萬元（領勞保給付及汽車強制險之保險金）；原告丙○○係二專畢業，擔任警員，每月收入五萬九千九百四十元
      ，名下有共有土地一筆、房屋一棟、汽、機車各一輛；原
      告丁○○係大學畢業，為公司作業員，每月收入二萬六千
      元，名下有共有土地土筆；原告戊○○係二專畢業，為公
      所臨時雇員，每月收入一萬六千二百九十六元，名下無財
      產；原告己○○係高職畢業，無業，亦無收入，名下也無
      財產，故各請求被告給付每人一百萬元慰撫金，應屬合理
      。
二、被告甲○○則以：伊尚有家人、小孩要扶養，又車禍現場前
    面有施工，伊有保持安全距璃，因前煞車，伊才擦撞前車等
    語置辯。並聲明原告之訴及假執行之聲請均駁回。如受
    不利之判決，願供擔保，請准免為假執行。
三、被告璟盛公司則以：
（一）縱認被告甲○○應負過失責任，惟原告之請求亦非全然於
      法有據，茲答辯如下：
　１、慰撫金部分：
      按慰藉金之賠償須以人格權遭遇侵害，使精神上受有痛苦
      為必要，其核給標準固與財產上損害之計算不同，然非不
      可斟酌雙方身分資力與加害程度及其他各種，核定相當之
      數額（最高法院五十一年度台上字第二二三號判例參照）
      ，本件被告璟盛公司僅係小型公司，名下除該肇事車輛外
      ，並無其他財產，故並無任何經濟基礎及社會地位，而依
      原告之教育程度、經濟基礎及社會地位，其等請求每人精
      神慰撫金各一百萬元，實屬過鉅。
  ２、扶養費用：
    (1)原告庚○○○為被害人黃昌萬之母親，惟其既有二筆土地
      ，顯非不能維持生活至明，且原告庚○○○尚有長女賴黃
      素霞、三女溫黃及六女黃素暖在世可供供養原告，故其
      請求被告負擔全部之扶養費，於法顯屬無據。
    (2)原告辛○○○為被害人之配偶，惟原告辛○○○名下既有
      郵局定期存款二百五十萬元及汽、機車各一部，其自能維
      持生活，而無受扶養之必要，且其亦非無謀生能力，其請
      求扶養費用，於法亦屬無據。
  ３、殯葬費用：
      所謂殯葬費用，係指收殮費及埋葬費而言，核給殯葬費金
      額應斟酌死者身分、地位及經濟情況與實際上有無必要為
      準。本件原告僅提出殯葬費之估價單乙份，難認原告丙○○確實因被害人之喪禮而支出四十三萬五千七百元，及其
      所支出是否為必要。且原告請求其中之毛巾一萬三千五百
      元、甘頭六千元、長巾、拈香巾五千元、大鼓陣八千元、
      電子琴一萬四千元、樂隊一萬零四百元、佛祖車三千元、
      法師十萬元、辦桌六千四百元，均非習俗所必要，自應予
      以全部剔除，而金紙三萬七千元、牲禮一萬六千元、水果
      一萬五千元該費用均屬過高，自應以酌減。
（二）又強制汽車責任保險法第三十條規定：保險人依本法規定
      給付之保險金，視為加害人或被保險人損害賠償一部分，
      加害人或被保險人受賠償請求時，得扣除之。本件原告已
      依強制汽車責任保險請領保險金一百五十萬元，每人並分
      得二十五萬元，自應自本件損害賠償金額中扣除之。
（三）依勞動基準法第五十九條規定：勞工遭遇職業災害而致死
      亡，殘廢、傷害或疾病時，雇主應依左列規定予以補償，
      但如同一事故，依勞工保險條例或其他法令規定，已由雇
      主支付費用補償者，雇主得予以抵充之。民法第二百七十
      四條規定：因連帶債務人中之一人為、代物清償、提存、
      抵銷或混同而消滅債務者，他債務人亦同免其責任。本件
      被害人死亡係被告璟盛公司之員工甲○○於執行職務中過
      失所致，自應認被害人係遭職業災害而致死亡，而原告等
      人已依勞工保險條例領取死亡給付一百八十九萬元，及被
      告璟盛公司所支付之慰問金五萬元，該一百九十四萬元依
      前揭規定，自應於本件損害賠償金額中扣除。
四、兩造不爭執事項：
（一）被告甲○○係受僱於被告璟盛公司，擔任營業大客車司機
      ，並以駕駛營業大客車為業。
（二）被告甲○○於九十五年一月十八日十四時四十五分許，駕
      駛車牌號碼一六八－ＲＨ號自用大貨車行經國道三號公路
      一一三公里八百公尺處，適前方發生事故，其因未保持安
      全行車距離，而追撞前面已停止之車牌號碼ＷＪ－四一七
      號營業大貨車，該營業大貨車再推撞前方之車牌號碼ＨＱ
      －八０三營業大貨車，致其車內之隨車人員黃昌萬臚內出
      血，送醫不治。
（三）被告甲○○就本件車禍應負全部過失責任。
五、兩造爭執事項：
（一）原告庚○○○、辛○○○得否請求扶養費。
（二）原告等請求之精神慰撫金是否過高。
（三）原告向勞保局請領之一百八十九萬元職災補償金，得否於
      本件損害賠償金額中扣除。
（四）殯葬費用是否過高及必要。
六、原告主張被告甲○○於上開時、地駕車肇事，過失不法侵害
    被害人致死，且被告甲○○係受僱於被告璟盛公司，就本件
    車禍之發生應負全部過失責任等情，業據原告提出相驗屍體
    證明書、國道公路警察局第二警察隊道路交通事故證明書影
    本為證，復為被告所不爭執。又被告甲○○亦因業務過失致
    死案件經法院判有期徒刑四月在案，此有臺灣苗栗地方法院
    九十五年度交訴字第四三號刑事判決附卷可稽，自堪信原告
    此部分之主張為真實。
七、按「因故意或過失，不法侵害他人之權利者，負損害賠償責
    任。」、「不法侵害他人致死者，對於支出醫療及殯葬費之
    人，亦應負損害賠償責任。被害人對於第三人負有法定扶養
    義務者，加害人對於第三人亦應負損害賠償責任。」、「不
    法侵害他人致死者，被害人之父、母、子、女及配偶，雖非
    財產上之損害，亦得請求賠償相當之金額。」、「受僱人因
    執行職務，不法侵害他人之權利者，由僱用人與行為人連帶
    負損害賠償責任。但選任受僱人及監督其職務之執行，已盡
    相當之注意或縱加以相當之注意而仍不免發生損害者，僱用
    人不負賠償責任。」，民法第一百八十四條第一項前段、第
    一百九十二條第一項、第二項、第一百九十條、第一百八十
    八條第一項分別定有明文。經查，被害人黃昌萬既因被告甲○○於執行職務時駕車肇事不法侵害致死，且為被告等所不
    爭執，堪信為真實。又被告璟盛公司為其僱用人，且被告璟
    盛公司亦未舉證證明選任受僱人及監督其職務之執行，已盡
    相當之注意或縱加以相當之注意而仍不免發生損害者，自應
    與被告甲○○負連帶賠償責任。據此，原告本於上開規定請
    求被告連帶賠償，洵屬有據。
八、茲就原告請求損害賠償項目，分別審酌如下：
（一）慰撫金部分：
      查被害人黃昌萬係原告等人之子、父及配偶，因本件事禍
      事故之發生，遭受與至親死別之苦，天人永隔，彼等精神
      上均受有相當程度之痛苦，自得請求賠償慰撫金。又原告
      庚○○○不識字、無業，亦無收入，名下有五筆共有土地
      ；原告辛○○○不識字、無業，亦無收入，名下有汽車一
      輛、定存二百五十萬元（領勞保給付及汽車強制險之保險
      金）；原告丙○○係二專畢業，擔任警員，每月收入五萬
      九千九百四十元，名下有共有土地一筆、房屋一棟、汽、
      機車各一輛；原告丁○○係大學畢業，為公司作業員，每
      月收入二萬六千元，名下有共有土地土筆；原告戊○○係
      二專畢業，為公所臨時雇員，每月收入一萬六千二百九十
      六元，名下無財產；原告己○○係高職畢業，無業，亦無
      收入，名下也無財產。被告陳振福係受僱於被告盛公司擔
      任司機之職，名下有門牌號彰化縣埤頭鄉○○村○○路十
      八－八號建物一棟、坐落彰化縣埤頭鄉路○○段三二七地
      號、同段三二七－一地號、同段三二八地號土地三筆，及
      汽車一輛；被告璟盛公司資本額為五百萬元等情，已據兩
      造分別陳明在卷，並有全國財產稅總歸戶財產查詢清單、
      稅務電子閘門營利事業暨扣繳單位稅籍資料調件明細表等
      在卷可考，本院斟酌原告等痛失親人所受之精神痛苦，及
      兩造之身分、地位、經濟能力等一切情狀，認原告庚○○○、辛○○○各請求慰撫金八十萬元，原告丙○○、丁○○、己○○、黃美各請求慰撫金五十萬元，尚稱妥當，應
      予准許；原告等人請求慰撫金超過上開金額部分為無理由
      應予駁回。
（二）扶養費用部分：
  １、原告庚○○○：
      原告庚○○○主張其為被害人黃昌萬之母親，黃昌萬對其
      負有扶養義務，被害人死亡時為五十九歲（民國三十五年
      五月十八日生），原告庚○○○八十四歲（九年十二月二
      十七日生），依九十三年臺灣地區簡易生命表，被害人之
      平均餘命為十九．八四歲，原告庚○○○之平均餘命為六
      ．八一歲，受被害人扶養期間以五年計算。又依現行稅法
      規定，納稅本人、配偶及受扶養親屬每名得扣七萬四千元
      ，滿七十歲以上之受扶養直系尊親屬更得加扣百分之五十
      ，原告已八十四歲，每年應以十一萬一千元（74000＋740
      00÷2= 111000）計算之事實，被告對此並不爭執，惟抗
      辯：其非不能維持生活，及其尚有其他子女三人得以扶養
      等語。按受扶養權利者，以不能維持生活而無謀生能力者
      為限。前項無謀生能力之限制，於直系尊親屬不適用之，
      民法第一千一百十七條定有明文。查原告庚○○○業已八
      十四歲，且不識字、無業，名下雖有共有土地五筆（共計
      值五十三萬二千六百十八元），然價值不高，應屬小面積
      之畸零地，並無法為有效之利用，顯係不能維持其生活，
      依前揭法條規定，自得請求扶養費用。又原告庚○○○除
      被害人之外，尚有三名子女，此為兩造所不爭執，是原告
      庚○○○所得請求之扶養費用，依霍夫曼方式計算為十二
      萬六千六百六十一元（111000×4.564370÷4=126661，小
      數點以下四拾五入），於此範圍內應予准許，超過此部分
      之請求，則屬無據，應予駁回。
  ２、原告辛○○○部分：
      原告辛○○○主張其係被害人黃昌萬之配偶，原告辛○○○為三十五年十二月二日生，於本件車禍發生時為五十九
      歲，依九十三年臺灣地區簡易生命表，其平均餘命為二十
      三．五二，受被害人扶養期間以十九年計算，依現行稅法
      規定，納稅本人、配偶及受扶養親屬每名得扣七萬四千元
      之事實，被告對此並不爭執，惟抗辯：原告名下既有郵局
      定期存款二百五十萬元及汽、機車各一部，其自能維持生
      活，而無受扶養之必要，且其亦非無謀生能力等語。按受
      扶養權利者，以不能維持生活而無謀生能力者為限，民法
      第一千一百十七條第一項定有明文。經查，原告辛○○○
      名下有郵局定存二百五十萬元，及汽、機車各一部，此為
      原告所自認，是其名下既有二百五十萬元，則非不能維持
      生活，是依前揭法條規定其自不得請求扶養費用，則原告
      辛○○○請求被告賠償扶養費用二十萬一千三百二十八元
      ，即無所據，應予駁回。
（三）喪葬費部分：
      原告丙○○主張其為被害人支出殯葬費四十三萬五千七百
      元（冰箱六千元、壽衣八千元、入殮、穿衣四千八百元、
      骨灰罈五萬元、毛巾一萬三千五百元、甘頭六千元、長巾
      、拈香巾五千元、靈車八千元、大鼓陣八千元、電子琴一
      萬四千元、樂隊一萬零四百元、佛祖車三千元、設壇二萬
      八千元、帆布四千元、火化費八千元、法師費十萬元、辦
      桌六萬四千元、金紙三萬七千元、牲禮一萬六千元、水果
      一萬五千元、進塔一萬五千元、棺木一萬二千元），雖據
      其提出估價單為證。被告等除爭執原告丙○○所請求之喪
      葬費，其中之毛巾一萬三千五百元、甘頭六千元、長巾、
      拈香巾五千元、大鼓陣八千元、電子琴一萬四千元、樂隊
      一萬零四百元、佛祖車三千元、法師十萬元、辦桌六千四
      百元，均非習俗所必要，自應予以全部剔除，而金紙三萬
      七千元、牲禮一萬六千元、水果一萬五千元該費用均屬過
      高，自應以酌減外，其餘部分並不爭執，堪信為真。按殯
      葬費為收殮及埋葬費用，其賠償範圍應以實際支出之費用
      ，並斟酌被害人當地之習俗、被害人之身分、地位及生前
      經濟狀況決定之；殯葬費中遺食（即請客酒席）、答禮用
      毛巾、菸酒部分，並非喪葬所必須，應予扣除；查死者家
      屬依習俗，請法師為死亡者誦經超度，目前已成為葬禮告
      別式中所常見，如近年發生之大陸「千島湖船難」、「名
      古屋空難」皆見法師為亡者誦經祈福，甚至舉行誦經法會
      ，此項儀式既已為葬禮所常見，已成社會習俗，其支出自
      為必要之殯葬費用。又花山式堂係葬禮中搭蓋作為擺設靈
      堂、鮮花，做為告別式場用。此部分支出亦屬必要之殯葬
      費用（最高法院九十二年度台上字第一四二七號、八十二
　　　年度台上字第二九五號、八十四年度台上字第一六二六號
　　　判決意旨參照）。依前揭最高法院之判決意旨觀之，原告
      王志舜主張之毛巾一萬三千五百元、長巾、拈香巾五千元
      、電子琴一萬四千元、佛祖車三千元、辦桌六千四百元，
      總計四萬一千九百元，均非習俗所必要，自應予以剔除，
      而甘頭係喪家女性穿戴於頭上之喪服，樂隊於強制汽車責
      任保險殯葬費項目仍列為其中之一、法師費用等均屬必要
      費用；另被告抗辯金紙三萬七千元、牲禮一萬六千元、水
      果一萬五千元該費用均屬過高，應以酌減等語。然上開項
      目之金額原告丙○○確有支付，亦符合一般民眾辦理喪事
      之習俗，又被告未舉證證明何以上開項目之費用過高，難
      認此部分費用過高而為不適當，原告此部分請求亦屬可採
　　　。總計原告丙○○得請求之殯葬費為三十九萬三千八百元
　　　（0000 00-00000=393800），於此範圍內應予准許，逾此
  　　部分之請求，則屬無據，應予駁回。
（四）綜上所述，原告辛○○○得請求金額為八十萬元、原告丙○○得請求金額為八十九萬三千八百元（500000+393800=
      893800）、原告丁○○、己○○、戊○○各得請求五十萬
      元、原告庚○○○得請求九十二萬六千六百六十一元（80
      0000+126661=926661）。
九、次按保險人依本法規定所為之保險給付，視為被保險人損害
    賠償金額之一部分；被保險人受賠償請求時，得扣除之，強
    制汽車責任保險法第三十二條定有明文。從而保險人所給付
    之保險金，可視為被保險人所負損害賠償金額之一部分，受
    害人倘已自保險金獲得滿足，自不得又對被保險人或加害人
    再事請求。經查：本件車禍發生後，原告六人已領取強制責
    任保險金共計一百五十萬元之事實，每人各分得二十五萬元
    ，業據原告自認在案，堪信為真實。依上開說明，原告等人
    每人所受領之二十五萬元補償金（按原告每人應繼分即1/6
    計算為二十五萬元），既視為加害人或被保險人損害賠償金
    額之一部分，應自原告六人中所請求賠償金額之範圍內予以
    扣除。
十、被告抗辯原告等人已依勞工保險條例領取死亡給付一百八十
    九萬元，及被告璟盛公司所支付之慰問金五萬元，該一百九
    十四萬元依前揭規定，自應於本件損害賠償金額中扣除等語
    。惟按勞工因職業災害死亡後，其遺屬對第三人即加害司機
    之損害賠償請求權，係基於侵權行為之法律關係而發生；其
    遺屬對雇主之職業災害補償請求，則係基於勞動基準法第五
    十九條第四款之規定而來。兩者之意義與性質有所不同，既
    無法律明文規定，雇主自不得以勞工之遺屬對第三人有侵權
    行為之損害賠償請求權為由，而拒絕給付職業災害補償費，
    或主張應將此部分之金額扣除，最高法院著有八十六年度台
    上字第一九０五號判決。則侵權行為損害賠償請求與職業災
    害補償請求，係屬性質不同之請求權，是原告等依勞工保險
    條例領取之死亡給付，依前揭最高法院判決之反面解釋，與
    被告應負之損害賠償責任係屬不同，不得主張予以扣除，被
    告此部分抗辯，即屬無據。另被告璟盛公司抗辯其所支付之
    慰問金五萬元，業據原告丙○○收受，並為原告丙○○所自
    認，堪信為真實，則此部分應計算於本件損害賠償之金額中
    ，加以扣除。
十一、承前所述，原告辛○○○、丙○○、丁○○、己○○、戊○○、庚○○○每人得向被告請求連帶賠償之金額分別各
      為八十萬元、八十九萬三千八百元、五十萬元、五十萬元
      、五十萬元、九十二萬六千六百六十一元，扣除原告六人
　    每人各自領取之二十五萬元，及原告丙○○自被告璟盛公
      司取得之慰問金五萬元，原告辛○○○、丙○○、丁○○
      、己○○、戊○○、庚○○○每人尚得向被告請求連帶賠
      償之金額分別各為五十五萬元、五十九萬三千八百元、二
      十五萬元、二十五萬元、二十五萬元、六十七萬六千六百
      六十一元。
十二、從而，原告辛○○○、丙○○、丁○○、己○○、戊○○
      、庚○○○基於侵權行為之損害賠償請求權，請求被告分
      別連帶賠償五十五萬元、五十九萬三千八百元、二十五萬
      元、二十五萬元、二十五萬元、六十七萬六千六百六十一
      元，及自九十五年四月八日起至清償日止，按年息百分之
      五計算之利息之範圍內，核屬正當，應予准許，逾此部分
      之請求，則為無據，應予駁回。
十三、兩造分別陳明願供擔保聲請宣告假執行及免為假執行，就
      原告勝訴部分，經核均無不合，爰分別酌定相當之擔保金
      額准許之。至於原告敗訴部分，其假執行之聲請，即因訴
      之駁回而失所附麗，應併駁回之。
十四、本件判決之基礎已臻明確，兩造其餘攻擊防禦方法，於判
      決結果不生影響，無庸一一論列，併此敘明。
據上論結，本件原告之訴，為一部有理由，一部無理由，依民事
訴訟法第七十九條、第八十五條第二項、第三百九十條第二項、
第三百九十二條第二項，判決如主文。
中　　華　　民　　國　　96　　年　　 5　　月　　31　　日
                  民事第二庭    法　官　陳秋錦
以上正本係照原本作成。
如對判決上訴，應於判決送達後20日內向本院提出上訴狀。
中　　華　　民　　國　　96　　年　　5 　　月　　31　　日
                      　　　    書記官　蘇美苓
